臺灣板橋地方法院交通事件裁定　　　　100年度交聲字第397號
原處分機關　交通部公路總局臺北區監理所蘆洲監理站
異　議　人
即受處分人　張家榕
上列異議人因違反道路交通管理處罰條例案件，對於交通部公路
總局臺北區監理所蘆洲監理站民國100 年1 月13日北監蘆字第裁
46-C00000000號所為之裁決處分（原舉發案號：臺北縣政府警察
局99年12月28日北縣警交大字第C00000000 號），聲明異議，本
院裁定如下：
   主  文
原處分撤銷。
張家榕不罰。
    理  由
一、本件異議人即受處分人聲明異議意旨略以：
  (一)新北市政府警察局三重分局（下稱原舉發機關）以異議人所
    有之車牌號碼718-EWV 號重型機車（下稱系爭機車），於民
    國99年12月28日晚間9 時25分許，遭該分局光明派出所員警
    在新北市○○區○○路三段5 巷，發現系爭機車電系之頭燈
    （下稱系爭機車頭燈），亮度足以影響對向車道駕駛人之行
    車安全，經員警攔停後，認系爭機車行車執照上並未加註頭
    燈變更檢驗合格之字樣，以系爭機車有「變更重大電系（頭
    燈驗車）」之違規事實，依道路交通管理處罰條例第18條第
    1 項規定，以該局北縣警交大字第C00000000 號舉發違反道
    路交通管理事件通知單（下稱系爭舉發通知單）舉發，雖經
    異議人到案申訴，仍由交通部公路總局臺北區監理所蘆洲監
    理站（下稱原處分機關），依原舉發機關函復之意見，依同
    條項款規定，於100 年1 月13日以北監蘆字第裁46-C000000
    00號違反道路交通管理事件裁決書，認異議人有「電系設備
    屬可變更設備，變更不申請臨時檢驗而行駛」之違規事實，
    裁處罰鍰新臺幣（下同）2,400 元，（下稱系爭裁決書）。
  (二)異議人之系爭機車並未使用HID 燈泡，而係使用原廠規格之
    H4鹵素飛利浦燈泡（黃色燈），本件原處分機關僅依原舉發
    機關函復意見，依員警以肉眼判定燈光認非原廠及行車執照
    上並未加註頭燈變更檢驗合格字樣，即認系爭機車有變更頭
    燈電系，除已有誤認外，異議人於遭舉發後，於100 年1 月
    21日以系爭機車受舉發時之設備，前往蘆洲監理站為初檢，
    除經檢驗合格外，異議人並要求檢驗人員能於行車執照上註
    記車頭燈合格，惟經檢驗人員答復以系爭機車並未使用HID
    燈泡，故毋須有該合格檢驗字樣，是異議人並未有違規改裝
    燈泡，爰聲請撤銷系爭裁決書云云。
二、按「汽車車身式樣、輪胎隻數或尺寸、燃料種類、座位、噸
    位、引擎、車架、車身、頭燈等設備或使用性質、顏色、汽
    車所有人名稱、地址等如有變更，均應向公路監理機關辦理
    登記。」、「第一項汽車設備規格之變更應符合附件十五之
    規定。」，道路交通安全規則第23條第1 、4 項分別定有明
    文，就機器腳踏車「頭燈」部分，同規則之附件十五《汽車
    設備規格變更規定》之一、（二）規定以「本項機器腳踏車
    設備之變更須經原機器腳踏車製造廠、機器腳踏車代理商或
    領有公司、商業或工廠登記證明文件之合法機器腳踏車修理
    業（以下簡稱機器腳踏車車廠）出具改裝證明。」，並於同
    項下表格就「變更項目」為「頭燈（氣體放電式頭燈）」者
    ，其「變更要件或檢驗標準」係「1.中華民國九十七年七月
    一日後申請變更者，須經機器腳踏車車廠出具改裝證明文件
    ，其氣體放電式頭燈應使用經車輛型式安全審驗合格之燈具
    （泡），經公路監理機關依第4 目氣體放電式頭燈檢驗標準
    檢驗合格，辦理變更登記。」、「4.氣體放電式頭燈檢驗標
    準：(1)由燈前一公尺處之頭燈試驗器進行量測，如圖一、圖
    二所示。（單位為公分）。HH線及VV線為穿過近光參考軸之
    水平面與垂直面和此螢幕的交叉點。角度HVH2-HH 為十五度
    。(2)近光燈需提供足夠清楚的明暗截止線（cut-off ）以作
    為調整之用，在配光螢幕VV線左側為水平直線，而另一邊則
    不應超越HV/H2 線（圖一）或HV/H3/H4線（圖二）上方。(3)
    應校準近光光束使明暗截止線水平部份位於HH線下方十公分
    處，其轉折處應位於VV線上。若校準後無法符合近光燈之配
    光要求，允許在水平方向左右０‧五度（八‧七五公分）範
    圍及垂直方向上下各０‧二度（三‧五公分）範圍內。」。
    是機器腳踏車「頭燈」是否有未依規定改裝，主要認定標準
    仍係該車車燈並非原廠制式燈泡，且未符合上開改裝之規定
    。此外，同規則之附件七《車輛燈光與標誌檢驗規定》之「
    二、機器腳踏車燈光與標誌檢驗規定」中，就機器腳踏車頭
    燈，復規定以「（一）頭燈：１、應為單燈式，或二燈式對
    稱裝設。２、燈色可為白色或淡黃色，二燈式左右燈色應一
    致。３、裝設位置：近光燈照明面距地高在空車狀態時，上
    緣應在一．二公尺以下；下緣應在０．五公尺以上。」。
三、經查，本件舉發機關雖前以該局100 年1 月10日新北警重交
    申字第1000000365號函函復異議人本件舉發理由以本件係員
    警執勤時，發現異議人機車車頭燈亮度令人目眩，足以影響
    對向車道駕駛人之行車安全，遂予攔查，經查看相關證件後
    ，發現行照上未加註頭燈變更檢驗合格字樣，而該車頭燈確
    非原廠頭燈，故予舉發，然以，本件經本院向舉發機關函調
    攔停舉發當時確認異議人機車確屬非法改裝頭燈之採證資料
    ，僅據舉發機關以該局100 年7 月28日新北警重交申字第
    1000041047號提出駕駛人坐於駕駛座上並開啟頭燈之含駕駛
    人與機車之正面照片一張，並未有其他有關可辨認該頭燈確
    屬改裝使用氣體放電式頭燈（HID ）之有關該燈泡本身或車
    體設備之採證照片證據外（例如頭燈內是否有鎢絲設備之採
    證資料），更未有上開道路交通安全規則附件十五所規定之
    數據資料；此外，依照片所示之燈光顏色係屬淡黃色，依異
    議人提出之資料，傳統原廠H4鹵素燈泡，本即有白光及黃光
    款式，是依卷內事證，本件員警舉發當時並未會同公路監理
    機關人員在旁為檢驗，僅以目視判斷車頭燈亮度，且未對該
    燈泡本身與車體設備為相關之勘查採證，並參酌異議人所提
    出之資料，本件尚難認異議人有違規裝設HID 頭燈之行為，
    自應為異議人有利之認定。
四、綜上所述，本件依卷內事證，尚難認異議人有裁決書所指之
    違規行為，是原處分機關逕依舉發機關資料，即逕為裁罰，
    尚有未洽，是本件異議為有理由，自應由本院將原處分撤銷
    並諭知異議人為不罰，以資適法。
據上論斷，應依道路交通管理處罰條例第87條第2 項，道路交通
案件處理辦法第20條前段，裁定如主文。
中    華    民    國    100   年    8     月    15    日
                    交通法庭  法  官  陳世旻
上列正本證明與原本無異。
如不服本裁定，應於裁定送達後5日內敘明抗告理由，向本院提
出抗告狀。
                              書記官   梁福建
中    華    民    國   100    年    8     月    15    日